【裁判字號】    99,上訴,903
【裁判日期】    990722
【裁判案由】    妨害風化
【裁判全文】
臺灣高等法院臺中分院刑事判決         99年度上訴字第903號
上  訴  人
即  被  告  丁○○
            乙○○
            甲○○
上列3 人共同
選任辯護人  呂勝賢律師
上列上訴人即被告等因妨害風化案件，不服臺灣臺中地方法院98
年度訴字第3562號，中華民國99年3月18日第一審判決（起訴案
號：臺灣臺中地方法院檢察署98年度偵字第21244號），提起上
訴，本院判決如下：
    主  文
原判決撤銷。
丁○○、乙○○、甲○○均無罪。
    理  由
一、本件公訴意旨略以：被告丁○○係位在臺中市○區○○路3
    段89號「夢麗莎SPA時尚會館」之負責人，被告乙○○自民
    國98年7月間起，被告甲○○自98年8月1日起，受僱於丁○○，均係擔任「夢麗莎SPA時尚會館」之櫃檯會計人員，負
    責收受客人之消費金額、引導客人到包廂內等候之工作。詎
    丁○○竟與乙○○、甲○○共同基於意圖使女子與他人為猥
    褻行為以營利之犯意聯絡，由甲○○在上開「夢麗莎SPA時
    尚會館」店內，負責為客人說明消費方式與價錢（每90分鐘
    ，收費新臺幣《下同》2700元），並引導客人到包廂內等候
    媒介及容留店內成年女子為不特定男客從事俗稱「半套」（
    即女性以手撫摸男客性器官，直至男客射精為止）之猥褻行
    為，乙○○則在上開「夢麗莎SPA時尚會館」店內櫃檯負責
    收取交易金額。適於98年8月25日22及23時許，林家永、廖
    勝彬，先後前往上開「夢麗莎SPA時尚會館」店內消費，經
    甲○○告以上開消費模式及金額後，並分別帶領林家永、廖
    勝彬前往該店內之包廂301室、303室，媒介、容留店內之成
    年女子陳泱如、蔡聞廷，與林家永、廖勝彬為「半套」之猥
    褻行為之交易完成之際，為警持臺灣臺中地方法院搜索票搜
    索，當場於「夢麗莎SPA時尚會館」之301室、303室，分別
    查獲陳泱如、蔡聞廷、與男客林家永、廖勝彬甫完成上開「
    半套」猥褻行為，並扣得現金2萬9881元、顧客傳票21張、
    客人聯絡簿1本等物，因認被告等均涉犯刑法第231條第1項
    之意圖使女子與他人為猥褻之行為，而容留、媒介以營利罪
    嫌云云。
二、訊據上訴人即被告丁○○固坦承為前開「夢麗莎SPA時尚會
    館」之負責人，上訴人即被告乙○○、甲○○亦均坦承為「
    夢麗莎SPA時尚會館」之櫃檯會計人員，警方搜索當時，為
    渠等之上班時間，然均堅決否認有何妨害風化之犯行，被告
    丁○○辯稱：「我幾乎每天都會去店內，有時早班去，有時
    晚班去，我沒有媒介性交易」、「美容師的休息室和我的辦
    公室、櫃臺、門口都有監視器，那是一般安全使用，如同住
    家會裝監視器一樣」等語；被告乙○○、甲○○亦均辯稱客
    人都是單純接受按摩而已，並未仲介性交易等語。經查本件
    公訴意旨認被告等涉犯上開營利媒介猥褻行為罪嫌，無非以
    ：(一)被告丁○○於98年3月17日起擔任「夢麗莎SPA時尚會館
    」之負責人，負責經營該店，而臺中市警察局第二分局員警
    於98年8月26日凌晨30分許，持臺灣臺中地方法院核發之搜
    索票，至上開處所搜索，當場查獲陳泱如與男客林家永已完
    成「半套」之猥褻行為，及蔡聞廷與男客廖勝彬已完成「半
    套」之猥褻行為，並扣得現金2萬9881元、顧客傳票21張、
    客人聯絡簿1本等情，業據被告等於警詢、檢察官偵訊時坦
    認屬實，並有搜索扣押筆錄、扣押物品目錄表、現場照片21
    張在卷可稽。(二)又依證人即男客林家永業於警詢及檢察官偵
    訊具結證稱「那時是陳泱如幫我作服務，我進去後，櫃臺小
    姐是甲○○，我會知道夢麗莎會館是3月份時，有朋友介紹
    我去，所以我3月份有去過一次，我進去會館後，甲○○帶
    我進301房間，」、「櫃臺當時有甲○○、乙○○」等語；
    證人即男客廖勝彬於警詢及檢察官偵訊具結證稱「那時是蔡
    聞廷幫我作服務，我進去後，櫃臺小姐兩位小姐，可能是甲○○或乙○○其中一位帶我進303號」、「蔡聞廷有暗示我
    ，我有默許要做半套」、「（問：是何人告訴你做半套的時
    間和價格？）蔡聞廷跟我說的。」等語。按之證人林家永、
    廖勝彬均僅是前往「夢麗莎會館」從事性交易之男客，並無
    誣指被告丁○○、乙○○、甲○○之動機及必要，其上開證
    言，當與事實相符而可採信。況證人林家永、廖勝彬前開證
    言，再酌以證人陳泱如、蔡聞廷於檢察官偵訊時分別陳稱「
    我們公司由櫃臺收錢，我沒有收，規定不能收，我也沒有跟
    客人收過任何錢。」等情，亦足認被告乙○○、甲○○係在
    陳泱如、蔡聞廷與男客完成半套交易之後，負責收取男客之
    交易金額為論據。
三、惟查本件被告丁○○與乙○○、甲○○等人自警訊以迄本院
    審理中均僅供承經營上揭「夢麗莎SPA時尚會館」，及為警
    搜索扣得上述證物等情，而始終否認有上開媒介、容留女子
    從事猥褻之行為以營利之犯行；起訴書概括述謂彼等坦認
    男客林家永、廖勝彬與店內美容師陳泱如、蔡聞廷完成俗稱
    「半套」之猥褻行為云云，顯有誤會。至本件扣案之證物包
    括顧客傳票、現金、壓克力號碼牌、排休表、客人聯絡簿、
    打鐘卡、監視器主機、鏡頭、螢幕等，均僅為營業事實之佐
    證，與被告等是否涉犯上開犯行無直接關聯；而證人即被告
    丁○○僱用之美容師陳泱如、蔡聞廷又始終否認對男客為「
    半套」之猥褻行為。則本件與被告是否涉犯上開犯行有直接
    關聯之證據，唯有證人即男客林家永、廖勝彬之證述而已。
四、質之證人即男客林家永、廖勝彬於98年8月26日警詢中固分
    別證稱：「警方持搜索票前往該處搜索時，當時我（林家永
    ）人在3樓301室，由該店花名『小如』的小姐幫我從事俗稱
    半套的服務。（經於所內指認陳泱如）我是約於98年8月25
    日22時許，自行前往……消費，是由該店櫃檯內1名瘦高女
    子（經於所內指認甲○○）接待我及帶領我到包廂的，該名
    女子向我表示店內每節費用新臺幣900元，若要做半套服務
    則要在包廂內和小姐私下談，我知道他們『半套店』都是這
    樣向客人介紹消費……，該店稱所謂半套式服務是由按摩小
    姐雙手或口挑逗我的生殖器官，待我生殖器勃起後載再以手
    來回套弄我的生殖器官直至射精，就是半套服務也就是俗稱
    的『打手槍』。……我進入房間後該小姐就叫我先洗澡，洗
    完澡後要我換穿和服躺到床上，以手及口挑逗我直到我性器
    官勃起後，便以手來回套弄我的性器官從事俗稱半套的性服
    務，……我有完成射精。我進包廂後小姐陳泱如就向我表示
    『做半套服務2小時費用2300元』。……小姐幫我服務時沒
    有使用保險套，至於擦拭精液的衛生紙是由小姐拿出房間外
    面了。我還沒付錢警方就到場臨檢了」；「我（廖勝彬）到
    達後由2名女子（經查證為甲○○及乙○○）跟我接待，並
    帶我到3樓，在前往3樓包廂途中她跟我說該店，每1節（60
    分鐘），收費新臺幣900元，服務性質是指油壓。蔡聞廷有
    告知有做半套色情服務，但是時間改為90分鐘，價錢新臺幣
    2700元。美容師進包廂後即為我指油壓，服務到一個階段時
    美容師就自動問我說有做半套色情服務，然後我就答應她為
    我做半套色情服務（打手槍）。……是甲○○或乙○○媒介
    前往3樓303室為我做半套性交易服務。所稱「半套色情服務
    」是美容師以手為我生殖器官經上下抽送直至射精為止。…
    …當時沒有使用保險套。已完成半套性交易。有射精完畢，
    美容師是用衛生紙包住精液，美容師已經把包有精液衛生紙
    拿到外頭。……我尚未付款即遭警方查獲」云云。復於偵查
    中各結證稱：「我（林家永）在警詢講的才是實話……」，
    「警詢筆錄的內容是我（廖勝彬）自己陳述的。……蔡聞廷
    暗示我，我有默許要做半套，默許當時，我已經知道做半套
    的價格和時間。是蔡聞廷跟我說半套的時間和價格」云云。
    然該二證人於原審審理時均結證稱：彼等僅係前往接受按摩
    服務，未與美容師為「半套」之猥褻行為，乙○○、甲○○
    均未提到有「半套」的服務。警詢筆錄之內容，係員警要彼
    等如此說的，與事實不符，實際上並沒有猥褻性交易行為等
    語。
五、按被告以外之人於偵查中向檢察官所為之陳述，除顯有不可
    信之情況者外，得為證據；被告以外之人於檢察事務官、司
    法警察官或司法警察調查中所為之陳述，與審判中不符時，
    其先前之陳述具有較可信之特別情況，且為證明犯罪事實存
    否所必要者，得為證據，刑事訴訟法第159條之1第2項、第1
    59條之2固分別定有明文。惟本件證人林家永、廖勝彬於警
    詢中之陳述，既經其二人於原審審理中否認與事實相符，且
    堅稱非彼等自由意志下之陳述。而經本院向臺中市警察局第
    二分局索取有關本案證人林家永、廖勝彬警詢之錄音光碟，
    該分局原查獲本件之立人派出所員警張順吉出具職務報告略
    稱：本件因該分局曾進行內部網域設定工程，致部分錄音檔
    已滅失，原儲存之林家永錄音檔可能已被刪除，另廖勝彬之
    偵訊錄音，因設備老舊致無法收音，雖有錄音檔案存在但播
    放後無聲音等語，有該職務報告書在卷可稽，則該二證人於
    警詢之陳述，已因無任何佐證資料，而難認有何較可信之特
    別情況。至該二證人於檢察官偵查中雖陳稱警訊筆錄內容為
    彼等所陳述，然此並不足以修補彼等於警詢中可能非出於自
    由意志陳述之瑕疵。況檢察官偵查中提示該二證人警詢筆錄
    質問證人時，除詢問證人筆錄內容是否為彼等所述外，當該
    二證人明確表示警詢所述並非實情，彼等並無接受「半套」
    猥褻服務時，檢察官又明確警示該二證人稱：如此的話，警
    詢內容可能構成誣告罪云云，該二證人始又反覆證稱警詢所
    述為實在，此業經本院將該偵訊錄音全部轉譯為文字，提示
    檢察官、被告及選任辯護人，同意作為本件證據。按之刑法
    第169條第1項之誣告罪，以使人受刑事或懲戒處分之意思，
    進而向該管公務員誣告為要件，若因公務員之推問而為不利
    他人之陳述，縱其陳述涉於虛偽，除具有同條第2項之情形
    外，即與誣告罪之要件不符（最高法院25年上字第2925號判
    例意旨可資參照）。本件上開二證人既係應司法警察之詢問
    而回答，縱其所陳述內容不利於被告等，且有不實情形，亦
    與誣告罪之要件不符。乃原偵查檢察官卻反而以可能構成誣
    告罪為由，引導證人陳述「警詢內容屬實」，該二證人於檢
    察官偵查中之陳述，明顯受到嚴重不當之誤導，而有不可信
    之情況。故上開二證人於警詢、偵查中之證述，難認具有證
    據能力。
六、綜上所述，本件檢察官所舉證據，或無證據能力，或與證明
    被告等犯罪無必然關連，而無法說服本院形成被告等涉犯上
    開被訴犯罪之心證。此外，復查無其他積極證據足證被告等
    有被訴之犯行，彼等被訴之犯罪，要屬不能證明。原審法院
    未詳予調查，遽為被告等論罪科刑之判決，核有違誤。被告
    等上訴意旨否認犯罪，並執以指摘原判決不當，即有理由，
    應由本院將原判決撤銷，改為被告等均無罪之判決。
據上論斷，應依刑事訴訟法第369條第1項前段、第364條、第301
條第1項前段，判決如主文。
本案經檢察官丙○○到庭執行職務。
中    華    民    國    99    年    7     月    22    日
            刑事第六庭  審判長法  官  李  文  雄 
                              法  官  林  靜  芬
                              法  官  邱  顯  祥 
上列正本證明與原本無異。
如不服本判決應於收受送達後十日內向本院提出上訴書狀，其未
敘述上訴之理由者並得於提起上訴後十日內向本院補提理由書（
均須按他造當事人之人數附繕本）「切勿逕送上級法院」。

                              書記官  許  美  惠 

中    華    民    國    99    年    7     月    22    日

司法院資訊處製作；財團法人民間司法改革基金會備份。
